臺灣臺北地方法院民事裁定
110年度抗字第386號
抗  告  人  宏有水電有限公司

法定代理人  吳坤焱  


相  對  人  鉅明營造股份有限公司

法定代理人  詹添安  


上列當事人間聲請本票裁定事件，抗告人對於民國110年10月21
日本院司法事務官110年度司票字第16516號裁定提起抗告，本院
裁定如下：
    主  文
抗告駁回。
抗告費用新臺幣壹仟元由抗告人負擔。
    理  由
一、按本票執票人，依票據法第123條規定，聲請法院裁定許可
    對發票人之強制執行，係屬非訟事件，此項聲請之裁定，及
    抗告法院之裁定，僅依非訟事件程序，就本票形式上之要件
    是否具備予以審查為已足，並無確定實體上法律關係存否之
    效力，如發票人就票據債務之存否有爭執時，應由發票人提
    起確認之訴，以資解決（最高法院57年台抗字第76號、56年
    台抗字第714號裁判意旨參照）。另關於本票之票款請求權
    有無罹於時效而消滅之事項，因涉及請求權時效有無中斷、
    如何計算等事實而待調查認定，並非單由票面外觀之形式上
    記載即得判斷，以非訟事件程序審查強制執行許可與否，既
    無確定實體法律關係存否之效力，此時效消滅之抗辯應屬實
    體上法律關係之抗辯，應非裁定法院所得審酌之事項，且非
    訟事件之裁定，得不經言詞辯論，抗告人提出時效抗辯，相
    對人或亦有時效中斷事由而不及主張，有礙其防禦之實施，
    故抗告法院不得審酌其時效抗辯，系爭本票上必要記載事項
    如已具備，其付款期限並已屆至者，則法院裁定准予強制執
    行，即無不當，抗告法院應裁定駁回抗告（臺灣高等法院暨
    所屬法院99年法律座談會民事類提案第14號之研討結果、臺
    灣高等法院96年度非抗字第51號、98年度抗字第1670號、99
    年度非抗字第6 號裁定要旨參照）。因此，法院於本票裁定
    之非訟事件程序，僅得就本票記載之文義為審查，如本票票
    載文義符合形式要件，即可認定發票人應按照票載文義負給
    付票款，而為准予強制執行之裁定，法院無從就當事人間實
    質法律關係如何為審酌與認定。
二、本件相對人原聲請意旨略以：相對人執有抗告人於民國103
    年5月9日簽發之本票1紙（下稱系爭本票），付款地未記載
    ，金額（下同新臺幣）11,387,775元，利息未約定，免除作
    成拒絕證書，到期日110年9月22日。詎系爭本票於到期後經
    提示後未獲付款，為此提出系爭本票，爰聲請裁定就系爭本
    票所載票面金額及依年息6%計算之利息准許強制執行等語，
    並提出系爭本票為證（見原審卷第7頁）。
三、抗告意旨略以：抗告人開立系爭本票，供履約保證之用，抗
    告人已完成工作，且保固期間亦已屆滿，相對人拒絕返還系
    爭本票，並聲請強制執行，顯有違本票提出目的。惟系爭本
    票未記載到期日，為見票即付之本票，相對人應自發票日即
    103年5月9日起算，於3年內持系爭本票行使票據權利，故相
    對人遲於110年10月1日始行使系爭本票權利，早已罹於3年
    時效，是原裁定已非適法，爰提起抗告，求為廢棄原裁定等
    語。
四、經查，相對人主張之事實，業據其提出系爭本票為證，經原
    審就系爭本票為形式上之審查，認其已具備本票各項應記載
    事項，合於票據法第120條規定，屬有效之本票，乃依同法
    第123條裁定准許強制執行，核無不合。抗告意旨固稱系爭
    本票發票日為103年5月9日，詎今已逾7年5個月以上，已逾
    請求權3 年時效而消滅云云，惟票據之時效抗辯，消滅時效
    完成後之效力，係採抗辯權發生主義，債權於時效完成後，
    僅債務人於債權人請求時得拒絕給付而已，其債權本身仍然
    存在，此種拒絕給付之抗辯權，要屬實體法律關係之抗辯。
    另抗告人所辯已完成工作，保固期間屆滿，相對人聲請強制
    執行違反本票提出目的等語，亦屬實體法律關係之抗辯。職
    是，上開事項既為實體上法律關係之爭執，並非本件非訟事
    件程序所得審究，依首揭說明，應由抗告人另行提起訴訟以
    資解決。從而，抗告意旨指摘原裁定不當，求予廢棄，為無
    理由，應予駁回。
五、據上論結，本件抗告為無理由，爰依非訟事件法第46條、第
    21條第2項、第24條第1項，民事訴訟法第495條之1第1項、
    第449條第1項、第95條、第78條，裁定如主文。
中　　華　　民　　國　　111 　年　　1 　　月　　13　　日
                  民事第八庭    審判長法  官  鄭佾瑩
                                      法  官  陳宣每
                                      法  官  王秀慧
以上正本係照原本作成。
本裁定僅得以適用法規顯有錯誤為理由提起再抗告。如提起再抗
告，應於裁定送達後10日內委任律師為非訟代理人向本院提出再
抗告狀，並繳納再抗告費新臺幣1,000元。
中　　華　　民　　國　　111 　年　　1 　　月　　13　　日
                                       書記官 何明芝